【裁判字號】    99,聲再,185
【裁判日期】    990521
【裁判案由】    貪污治罪條例
【裁判全文】
臺灣高等法院刑事裁定                 99年度聲再字第185號
再審聲請人
即受判決人  林佾德原名甲○○.
上列聲請人因違反貪污治罪條例案件，對於本院98年度上更(一)字
第230 號，中華民國98年12月22日第二審確定判決（原審案號：
臺灣臺北地方法院96年度訴字第1094號；起訴案號：臺灣臺北地
方法院檢察署94年度偵字第10040 號），聲請再審，本院裁定如
下：
    主  文
再審之聲請駁回。
    理  由
一、聲請意旨略以：聲請人於民國（下同）92至93年間，因出車
    禍、家中母親生病等事由急需用錢，故四處向銀行及親友借
    調金錢以為支應，期間有向臺灣土地銀行借款新臺幣（下同
    ）40萬元，亦有向友人邢祖侗借款15萬元、同事呂玉芳、徐
    晴、親戚鄭俊昇及陳信宏、蔡寶珠分別借款數萬元，有臺灣
    土地銀行綜合消費放款借據（向臺灣土地銀行借款部分）、
    聲請人於合作金庫銀行、臺灣土地銀行之存摺影本（向友人
    邢祖侗及親戚鄭俊昇借款部分）可稽，非原確定判決所指係
    向陳信宏、蔡寶珠索賄；且聲請人對本案係爭工程之驗收及
    款項之請領發放，並無任何審核之權限，此可調閱相關驗收
    記錄單及請領單據，並無任何需聲請人核可簽章可證，上揭
    新證據可證明聲請人主觀之借貸意思及並無原確定判決所稱
    係爭工程審核之權限，爰依法聲請再審，祈請准許再審之聲
    請云云。
二、按有罪之判決確定後，為受判決人之利益聲請再審，必其聲
    請之理由合於刑事訴訟法第420條第1項所定情形之一或同法
    第421條事由者，始准許之。而刑事訴訟法第420條第1項第6
    款所謂發見確實之新證據，係指該證據於事實審法院判決前
    已經存在，為法院、當事人所不知，不及調查斟酌，至其後
    始行發見，且就證據本身形式上觀察，固不以絕對不須經過
    調查程序為條件，但必須顯然可認為足以動搖原有罪確定判
    決，而為受判決人無罪、免訴、免刑或輕於原判決所認罪名
    之判決者為限。故受理聲請再審之最後事實審法院，應就聲
    請再審理由之所謂「新證據」，是否具備事實審判決前已經
    存在，為法院、當事人所不知，事後方行發見之「嶄新性」
    ，及顯然可認足以動搖原有罪確定判決，應為無罪、免訴、
    免刑或輕於原判決罪名之「顯然性」二要件，加以審查，為
    判斷應否准予開始再審之準據（最高法院93年度台抗字第98
    號裁定參照）。
三、經查，聲請人提出臺灣土地銀行綜合消費放款借據（向臺灣
    土地銀行借款部分）、聲請人於合作金庫銀行、臺灣土地銀
    行之存摺影本（向友人邢祖侗及親戚鄭俊昇借款部分）為本
    件聲請再審之新證據，上揭證據雖均於事實審法院判決前已
    經存在，然均為聲請人所明知，揆諸上揭意旨，已非屬發見
    確實之新證據，且聲請人於該案件審理時，歷經1 次更審均
    一再辯稱並非索賄，而係單純借款云云，惟均未將上開證據
    提出供法院審酌，顯不合常情，況原確定判決於理由欄內已
    敘明聲請人向陳信宏、蔡寶珠索賄之證據及認定理由（見原
    確定判決理由欄乙、壹、二、（三）及（四）），而上開證
    據僅能證明聲請人與銀行及他人間有金錢往來，與本件聲請
    人所犯貪污索賄之犯行無涉，聲請意旨以該證據證明聲請人
    係以借貸之意思向陳信宏、蔡寶珠等人借款云云，自無可採
    。又聲請人聲請調閱該案係爭工程相關驗收記錄單及請領單
    據，以證明聲請人並無該工程之審核權限云云，然聲請人得
    於係爭工程驗收過程中提供專業意見，供工程小組認定建造
    廠商逾期天數以計算罰款數額或設計監造有無缺失，其上開
    職務上之行為就本件系爭工程得否順利進行、竣工後得否順
    利通過驗收乃至負責設計、監造之建築師事務所及實際承作
    之廠商得否順利領得全部款項具有絕對之影響力等節，亦據
    原確定判決於理由欄內詳敘認定之證據及理由（見原確定判
    決理由欄乙、壹、二、（二））。換言之，聲請人乃提供專
    業意見以供工程小組參考之人，則係爭工程相關驗收記錄單
    及請領單據是否有聲請人核可簽章，顯與聲請人上開職權無
    涉，聲請人聲請調閱上開證據以證明聲請人並無該工程之審
    核權限云云，亦無可採。本件聲請人所提出之新證據，或與
    聲請再審之法定要件不合，或顯不足以動搖原有罪確定判決
    ，均非得據以聲請再審之新證據，核與刑事訴訟法第420 條
    第1項第6 款之規定不符，難認有再審理由，應予駁回。
據上論斷，應依刑事訴訟法第434條第1項，裁定如主文。
中    華    民    國    99    年    5     月    21    日
                  刑事第三庭  審判長法  官  陳博志
                                    法  官  陳德民
                                    法  官  劉興浪
以上正本證明與原本無異。
如不服本裁定，應於收受送達後五日內向本院提出抗告狀。
                                    書記官  王詩涵
中    華    民    國    99    年    5     月    24    日

司法院資訊處製作；財團法人民間司法改革基金會備份。
